【裁判字號】    95,聲再,131
【裁判日期】    951123
【裁判案由】    聲請再審
【裁判全文】
臺灣高等法院臺中分院刑事裁定         95年度聲再字第131號
再審聲請人  臺灣高等法院臺中分院檢察署檢察官
受判決人    甲○○
上列聲請人因受判決人賭博案件，對於本院中華民國73年10月17
日73年度上易字第463號確定判決 （原審案號：臺灣臺中地方法
院72年度易字第2514號，起訴案號：臺灣臺中地方法院檢察署72
年度偵字第5910號），聲請再審，本院裁定如下：
    主  文
再審之聲請駁回。
    理  由
一、本件聲請意旨略稱：受判決人甲○○（下稱受判決人）因賭
    博案件，經第一審檢察官調查後認受判決人涉有賭博罪嫌，
    依法提起公訴，迭經臺灣臺中地方法院及本院調查後，認甲
    ○○雖否認賭博犯行，然因吳曉霞、謝昆典、陳鏡明、謝明
    雨、裴承功、李惟平等人分別於警詢、偵查供稱該賭場之主
    持人為甲○○等情，受判決人甲○○罪證明確，而依法判處
    有期徒刑3月確定，並於民國 73年12月24日易科罰金執行完
    畢。惟查：受判決人甲○○之姐謝和秀向原臺灣臺中地方法
    院檢察署陳情，認該案係冤抑、遭冒名、誣陷，經重啟調查
    ，雖上開確定判決之所有卷證資料，業因逾歸檔室保管期限
    ，已經銷毀，然經檢察官訊問相關證人：(一)證人謝政時於95
    年2月23 日原臺灣臺中地方法院檢察署到庭具結證稱係伊於
    案發當時冒用甲○○之名義，並偽造甲○○之署名，真正賭
    博之人為伊，甲○○並不在場等語。(二)證人吳曉霞亦於95年
    3月22 日同署具結證稱指認確將房屋提供給庭上謝政時邀集
    賭博，並由謝政時在場抽頭等語。(三)又，證人謝政時自承之
    綽號叫「阿約仔」，核與證人李惟平 95年4月20日證稱：「
    我只記得阿約有個弟弟叫阿雨（台語），記得好像曾經與阿
    雨在一起時，因為賭博被警察抓到警局製作筆錄」等語，核
    與吳曉霞、陳鏡明於72年間警詢時供稱賭場主持人綽號「阿
    約」乙節之情節相符（參見卷附本院73年度上易字第463 號
    判決書抄本第2頁第12行、倒數第8行），均足證明上開證人
    謝政時及吳曉霞在臺灣臺中地方法院檢察署之證述屬實。且
    參以前揭確定判決審理過程中，吳曉霞、謝昆典、謝明雨、
    裴承功、李惟平等人均在審理中已陳稱當時實際到庭之甲○
    ○並非案發時在場主持賭博之人等情（參見卷附本院73年度
    上易字第463號判決書抄本第3頁第5行至第7行），是本件不
    排除係因謝政時當時向警察及在場賭博之人冒稱其姓名為「
    甲○○」，綽號叫「阿約」，故在場之吳曉霞、謝昆典、謝
    明雨、裴承功、李惟平、陳鏡明始於警詢筆錄中供稱主持人
    名為甲○○，或因謝政時向警方表示其名為「甲○○」，綽
    號叫「阿約」，而吳曉霞等在場之人僅知主持人綽號為阿約
    ，可能受警方之誘導始製作出主持人為甲○○之供述。末參
    酌謝政時曾有多次偽造其同父異母之兄弟謝明耀、謝明仁等
    人署名之情況證據（參見卷附臺灣臺中地方法院93年度訴緝
    字第313號、95年度中簡字第588號、 95年度訴字第527號判
    決書）。綜上證人謝政時、吳曉霞所述，本件實有冤抑及誣
    陷之情，足認受判決人應受無罪判決，符合刑事訴訟法第42
    0條第1項第6 款之發現確實之新證據，足認受判決人有應受
    無罪判決，爰依法為受判決人之利益聲請再審云云。
二、按刑事訴訟法第413條第1項第6 款所稱發見確實之新證據，
    係指當時已經存在而發見在後或審判時未經注意之證據，且
    能證明原確定判決所認定之事實為錯誤者而言，與在認定事
    實後因以論處罪刑所應依據之法律無涉；次按判決以後成立
    之文書，其內容係根據另一證據作成，而該另一證據係成立
    於事實審法院判決之前者，應認為有新證據之存在。如出生
    證明係根據判決前早已存在之醫院病歷表所作成；存款證明
    係根據判決前已存在之存款帳簿所作成而言。至若人證，係
    以證人之證言為證據資料，故以證人為證據方法，以其陳述
    為證明之作用者，除非其於另一訴訟中已為證言之陳述，否
    則，不能以其事後所製作記載見聞事實之文書，謂其係根據
    該人證成立於事實審法院判決之前，而認該「文書」為新證
    據。最高法院35年度特抗字第21號、75年度台上字第7151號
    裁判意旨參照。申言之，人證係以證人之證言為證據資料，
    故以證人為證據方法者，係以其陳述為證明之作用，必其陳
    述於前案原審法院判決當時已經存在於另案，亦即在另案已
    為供述，或於前案原審法院判決當時已為供述，而為前案原
    審法院所未經注意，且未經斟酌者，方得認為係於判決當時
    已經存在而發見在後或審判時未經注意之「新證據」，未得
    僅以該證人係於前案原審法院判決當時已經存在，遽認該證
    人及其陳述為「新證據」，
三、經查：再審聲請意旨所舉證人謝政時雖於前案原審法院判決
    當時即已存在，僅於前案原審法院判決當時始終未到庭供證
    ，但未在另案供述，至於再審聲請意旨所舉證人吳曉霞、李
    惟平於原審法院審理中已到庭陳述。證人謝政時、吳曉霞、
    李惟平於前案判決確定後，在臺灣臺中地方法院檢察署95年
    度他字第436 號另案之偵查中始到庭之供述，揆諸上開說明
    ，該等證人及其供述顯非係於判決當時已經存在而發見在後
    或審判時未經注意之「新證據」無疑。又查，前案最後事實
    審法院即原審法院之判決宣示日期為73年10月17日，而再審
    聲請意旨所舉謝政時、吳曉霞、李惟平之陳述，則係在95年
    2 月23日、95年3月22日、95年4月20日所為之供述紀錄，有
    臺灣臺中地方法院檢察署 95年度他字第436號卷宗所附筆錄
    可考（見該卷第30、77、117頁） ，亦即該項文書證據係於
    95年間方始作成，另，再審聲請意旨所舉謝政時多次偽造其
    同父異母之兄弟謝明耀、謝明仁等人署名，並引用臺中地方
    法院93年度訴緝字第313號、95年度中簡字第588號、95年度
    訴字第527 號判決書之情況證據，亦非於前案最後事實審法
    院判決當時已經存在或審判當時不及調查審酌之證據。綜上
    以觀，再審聲請意旨所舉再審事由核與刑事訴訟法第 420條
    第1項第6款規定無一相符，應認為無再審之理由，爰依同法
    第434條第1項，裁定如主文。
中    華    民    國    95    年    11    月    23    日
              刑事第八庭  審判長法  官  羅  得  村
                                法  官  張  靜  琪
                                法  官  陳  宏  卿
上列正本證明與原本無異。
不得抗告。
                                書記官  柯  孟  伶
中    華    民    國    95    年    11    月    24    日
                                                      Ｒ


司法院資訊處製作；財團法人民間司法改革基金會備份。
